【裁判字號】    97,訴,2618
【裁判日期】    970813
【裁判案由】    毒品危害防制條例
【裁判全文】
臺灣臺中地方法院刑事判決              97年度訴字第2618號
公  訴  人  臺灣臺中地方法院檢察署檢察官
被      告  甲○○
                    （現於臺中監獄臺中分監執行中）
上列被告因違反毒品危害防制條例案件，經檢察官提起公訴（97
年度毒偵字第2725號），被告於準備程序中就被訴事實為有罪之
陳述，經受命法官聽取當事人之意見後，由本院合議庭裁定由受
命法官獨任以簡式審判程序審理，判決如下：
    主  文
甲○○施用第一級毒品，累犯，處有期徒刑壹年貳月；扣案之第
一級毒品海洛因玖包（驗餘淨重壹點肆參公克，空包裝時重壹點
玖玖公克），均沒收銷燬之。又施用第二級毒品，累犯，處有期
徒刑捌月。應執行有期徒刑壹年捌月；扣案之第一級毒品海洛因
玖包（驗餘淨重壹點肆參公克，空包裝時重壹點玖玖公克），均
沒收銷燬之。
    事  實
一、甲○○前曾於民國89年間，因施用毒品案件，經送觀察、勒
    戒後，認有繼續施用毒品之傾向，續聲請強制戒治獲准並提
    起公訴，強制戒治部分於90年1月17日停止戒治並交付保護
    管束，至90年7月7日期滿未經撤銷視為執行完畢；刑罰部分
    經判處有期徒刑10月、4月，應執行刑有期徒刑1年確定，並
    接續前案執行，於92年10月9日執行完畢。再於94年間施用
    毒品經本院以94年訴字第3434號判處有期徒刑1年1月、7 月
    ，應執行刑有期徒刑1年6月確定，嗣於96年6月21日因縮短
    刑期假釋出獄，並於96年7月7日縮短刑期期滿假釋未經撤銷
    ，視為已執行有期徒刑完畢。惟仍不知悔改，於前開強制戒
    治釋放後5年內經依法追訴處罰後，復基於施用第一、二級
    毒品海洛因、甲基安非他命之犯意，於97年5月20日13、14
    時許，在臺中市○○區○○路13 2巷5弄5號住處，以針筒注
    射方式，非法施用第一級毒品海洛因1次；及於97年5月20
    日上午3、4時許，在上址，以玻璃球燒烤方式，非法施用第
    二級毒品甲基安非他命1次。嗣於同日晚上6時40分許，為警
    在臺中市西屯區○○○街○段399巷口盤查時查獲，並自其身
    上扣得其所有供施用海洛因毒品所用之海洛因粉末9包（驗
    餘淨重1.43公克，空包裝時重1.99公克）。
二、案經臺中市警察局移送臺灣臺中地方法院檢察署檢察官偵查
    起訴。
    理  由
一、訊據被告甲○○就上開犯罪事實均坦承不諱，且其於警詢時
    為警採集之尿液，經送中山醫學大學附設醫院檢驗科藥物檢
    測中心以氣相層析質譜儀 (GC/MS)檢驗結果，均呈可待因、
    嗎啡及安非他命、甲基安非他命陽性反應，此有該中心出具
    之尿液檢驗報告1紙附卷可稽（見偵卷第15頁），此外，復
    有扣押物品目錄表、毒品篩檢報告、照片、法務部調查局濫
    用藥物實驗室鑑定書等在卷可查，足認被告任意性自白與事
    實相符，其確有施用第一、二級毒品海洛因及甲基安非他命
    之犯行，至堪認定。又按92年7月9日修正之毒品危害防制條
    例刪除二犯及三犯規定，一改修法前繁雜之處遇程序，僅將
    施用毒品者簡化區分為初犯、再犯，並認施用毒品者係屬病
    患性犯人，以觀察、勒戒戒除其身癮，並以強制戒治去除其
    心癮。經觀察、勒戒或強制戒治執行完畢釋放後，若係5年
    後再犯該條例第10條施用毒品罪者，與同條例第20條第1項
    、第2項關於「初犯」之處理方式相同，檢察官應先聲請法
    院裁定令被告入勒戒處所觀察、勒戒，並視有無繼續施用毒
    品傾向，決定應予釋放、為不起訴之處分，或應聲請法院裁
    定令入勒戒處所強制戒治；若係5年內「再犯」同條例第10
    條施用毒品罪者，依同條例第23條第2項規定，檢察官則應
    依法追訴。觀諸該條例第20條第3項之修正理由：「觀察、
    勒戒或強制戒治5年後再犯者，顯見前所實施之觀察、勒戒
    或強制戒治已足以遮斷其施用毒品之癮，為期自新及協助其
    戒除毒癮，對此5年後再犯者，爰明定仍適用初犯之規定，
    先經觀察、勒戒、強制戒治之程序」及同條例第23條第2項
    之修正理由：「為配合簡化施用毒品犯之刑事處遇程序，並
    鑑於經觀察、勒戒或強制戒治執行完畢釋放後5年內再犯者
    ，其再犯率甚高，原據以實施之觀察、勒戒及強制戒治既已
    無法收其實效，自應施以刑事處遇」；顯然如施用毒品者係
    前經觀察、勒戒或強制戒治等治療程序執行完畢5年後，始
    再施用毒品者（視為初犯），因前所執行之觀察、勒戒或強
    制戒治已足收戒除毒癮之效，自應重新執行觀察、勒戒或強
    制戒治等治療程序，並於治療程序執行完畢後，由檢察官為
    不起訴處分，毋庸對之追訴處罰；反之，在「再犯」之情形
    ，因其先前所為治療程序顯未能收戒斷毒癮之效，且考量施
    用毒品者之再犯率偏高，乃簡化其刑事處遇程序，而逕予追
    訴處罰，不再施以治療程序。參酌上開立法理由，修正毒品
    危害防制條例就施用毒品者，祇於「初犯」及「5年後再犯
    」二種情形，有其追訴條件之限制，即須於初犯經觀察、勒
    戒或強制戒治釋放後，5年內均無施用毒品之行為，始能認
    其前所實施之觀察、勒戒或強制戒治已足遮斷毒癮，而得於
    5 年後再犯時，再予適用初犯之規定，重行觀察、勒戒或強
    制戒治等程序；倘5年內已經再犯，被依法追訴處罰，縱其
    第3次（或第3次以上）施用毒品之時間在初犯釋放5年以後
    ，即與「5年後再犯」之情形有別，且因已於「5年內再犯」
    ，顯見其再犯率甚高，原實施觀察、勒戒或強制戒治，已無
    法收其實效，而無5年戒斷期之存在，自無再經觀察、勒戒
    及強制戒治之必要，應由檢察官逕行起訴，始符該法修正之
    本旨（最高法院95年度第7次刑事庭會議決議參照）。查本
    件被告前曾於89年間，因施用毒品案件，經送觀察、勒戒後
    ，認有繼續施用毒品之傾向，續聲請強制戒治獲准並提起公
    訴，強制戒治部分於90年1月17日停止戒治並交付保護管束
    ，至90年7月7日期滿未經撤銷視為執行完畢；刑罰部分經判
    處有期徒刑10月、4月，應執行刑有期徒刑1年確定，並接續
    前案執行，於92年10月9日執行完畢。再於94年間施用毒品
    經本院以94年訴字第3434號判處有期徒刑1年1月、7月，應
    執行刑有期徒刑1年6月確定，嗣於96年6月21日因縮短刑期
    假釋出獄，並於96年7月7日縮短刑期期滿假釋未經撤銷，視
    為已執行有期徒刑完畢等情，有臺灣高等法院被告全國前案
    紀錄表在卷可佐，是被告於施用毒品案件，經法院依法判處
    徒刑執行完畢起5年內，再犯本件施用毒品罪，應依法論科
    。
二、查海洛因、甲基安非他命分別係毒品危害防制條例第2條第
    2項第1款、第2款規定之第一級、第二級毒品，是核被告所
    為，係犯同條例第10條第1項之施用第一級毒品罪，及同條
    第2項之施用第二級毒品罪。被告持有第一級、第二級毒品
    之低度行為，各應為施用之高度行為所吸收，均不另論罪。
    被告所犯上開2罪，罪名互異，行為個別，應分論併罰。再
    被告有如犯罪事實欄所載曾受有期徒刑執行完畢之前科，此
    有臺灣臺中地方法院檢察署刑案資料查註紀錄表及臺灣高等
    法院被告全國前案紀錄表各一份在卷足憑，其於5年以內再
    犯本件有期徒刑以上之罪，為累犯，應依刑法第47條第1項
    之規定，各加重其刑。爰審酌被告一再施用毒品，經觀察勒
    戒、強制戒治後，仍不知戒惕，再次施用第一級毒品、第二
    級毒品，無視於毒品對於自身健康之戕害及國家對於杜絕毒
    品犯罪之禁令，不知戒除惡習，然念及被告坦承施用毒品犯
    行，態度良好，其施用毒品海洛因及安非他命並無危害他人
    ，本之施用毒品者均有相當程度之成癮性及心理依賴，其犯
    罪心態與一般刑法犯罪之本質並不相同，容應以「病人」之
    角度為考量，並側重適當之醫學治療及心理矯治為宜，及被
    告施用毒品之次數及扣得第一、二級毒品之數量等一切情狀
    ，分別量處如主文所示之刑，並定其應執行刑。
三、至扣案之第一級毒品海洛因粉末9包（驗餘淨重1.43公克，
    空包裝時重1.99公克），係毒品危害防制條例第2條第2項第
    1款所定之第一級毒品，屬違禁物，不問是否屬被告所有，
    應依毒品危害防制條例第18條第1項前段之規定，併宣告沒
    收銷燬之。
據上論斷，依刑事訴訟法第273條之1第1項、第299條第1項前段
，毒品危害防制條例第10條第1項、第2項、第18條第1項前段，
刑法第11條前段、第47條第1項、第51條第5款，判決如主文。
本案經檢察官張容姍到庭執行職務。
中    華    民    國    97    年    8    月    13    日
                      臺灣臺中地方法院刑事第十四庭
                              法  官  洪堯讚
上正本證明與原本無異。
如不服本判決，應於收受送達後10日內向本院提出上訴書狀（應
敘述具體理由並附繕本）。
上訴書狀如未敘述理由，應於上訴期間屆滿後20日內補提理由書
於本院。
                              書記官  沈慧玲
中    華    民    國    97    年    8    月    13    日
附錄論罪科刑法條
毒品危害防制條例第10條
施用第一級毒品者，處6月以上5年以下有期徒刑。
施用第二級毒品者，處3年以下有期徒刑。


司法院資訊處製作；財團法人民間司法改革基金會備份。
